臺灣臺北地方法院交通事件裁定　　　　　　　　　　九十二年度交聲字第五五一號
　　原處分機關　臺北市交通事件裁決所
　　異　議　人
　　即受處分人　甲○○
右列異議人即受處分人因違反道路交通管理處罰條例案件，對於台北市交通事件裁決
所中華民國九十二年四月二十二日所為之處分（原處分案號：北市裁三字第駕裁二二
─ＺＦ0000000號），聲明異議，本院裁定如左：
    主  文
異議駁回。
    理  由
一、本件異議人即受處分人甲○○所有之車牌號碼ＤＴ─七八八七號自用小客車，於
    民國九十二年二月四日二十二時十八分許，行經國道三號高速公路北向六十一公
    里處，因在路肩上行駛，適為在該路段執行勤務之內政部警政署國道公路警察局
    第六隊龍潭分隊警員乙○○發現，除以拍照之方式採證外，並以受處分人所有該
    輛汽車有違反前揭道路交通管理處罰條例第三十三條第一項規定之行為掣單舉發
    。嗣將舉發通知單送達於受處分人後，受處分人雖於舉發通知單上所載之應到案
    日期前向原處分機關提出申訴，然並未告知該汽車之實際駕駛人，經原處分機關
    請舉發單位調查結果，仍認受處分人所有前開車牌號碼之汽車有前述違規行為，
    原處分機關乃依道路交通管理處罰條例第三十三條第一項、第六十三條第一項第
    一款、第八十五條第三項及違反道路交通管理事件統一裁罰基準表之規定，於九
    十二年四月二十二日裁處受處分人新台幣（下同）三千元之罰鍰，並記違規點數
    一點之處分。
二、訊據受處分人固不否認有於前揭時間駕駛前開車牌號碼之自用小客車行經違規地
    點，惟矢口否認其有違反道路交通管理處罰條例第三十三條第一項違規行駛路肩
    之行為，並以：依該採證照片無法證明伊確有違規情事，僅能證明其所駕車輛之
    車輪略為壓線，並無行駛路肩之事實，果其有行駛路肩之行為，為何未見警員當
    場攔停下車取締，反而躲起來拍照，且警察舉發本件所使用之照相儀器是否經政
    府認證云云，資為辯解（參見本院九十二年五月二十九日訊問筆錄及其申訴書、
    聲明異議狀）。
三、惟查：
(一)、按汽車行駛高速公路，不得在路肩上行駛，或利用路肩超越前車或倒車；又在高
    速公路執勤之警察人員應穿著制服，佩帶識別標識。必要時得經內政部警政署國
    道公路警察局核准攜帶稽查證，實施便衣交通稽查；再前項執勤之公路警察，發
    現汽車駕駛人違反交通管理事件，當場不能或不宜攔截掣單舉發者，遇有左列情
    形之一者，得逕行舉發：四、在路肩行駛者。高速公路交通管制規則第九條第一
    項第二款、第二十六條第一項及同法第二項第四款分別定有明文；再汽車行駛於
    高速公路，而不遵管制之規定者，處汽車駕駛人三千元以上六千元以下罰鍰，道
    路交通管理處罰條例第三十三條第一項定有明文，且汽車駕駛人駕駛汽車違反道
    路交通管理處罰條例第三十三條規定者，除應依該條所規定之罰鍰處罰外，並予
    記違規點數一點，道路交通管理處罰條例第六十三條第一項第一款亦定有明文。
(二)、本件受處分人所有前揭車牌號碼之自用小客車，確有於前述時、地在路肩上行駛
    之違規事實，除有採證照片一張附卷外，並經證人即開單告發受處分人之內政部
    警政署國道公路警察局第六警察隊龍潭分隊警員乙○○，於本院九十二年七月九
    日調查時，以具結擔保其供述之真實性，並在負擔偽證罪之處罰心理狀態下供稱
    ：「（問：該案是否你舉發？當時情況如何？）是我舉發的，也是我本人照相的
    ，我當天因為執行排定取締路邊專案的勤務，……我當時是開偵防車，當時是藍
    色的車子，其他沒有特珠外觀，可以辨識那是警用車輛，當時是晚上，應該是我
    照其他車輛行駛路肩時有閃光燈，我是用一般照相機照的，所以受處分人應該有
    看到前方有人在照相。所以他才強行切到外線裡面，但是從照片看起來，他車右
    後輪仍在路肩上，照片上白色實線就是路面邊緣。」等語在卷可稽，並當庭繪製
    違規地點現場示意圖一紙附卷為憑，足見警員乙○○取締本件違規行為時，係在
    高速公路執行已排定交通稽查之勤務，並確實看見受處分人所有車輛行駛在路肩
    後始為之，況前揭證人證述該車違規行駛路肩時見警拍照採證即強行切入外側車
    道一節，與採證照片所示該車右後輪仍行駛於路肩上等情相符，故證人依法舉發
    ，並無不當。
(三)、證人乙○○乃為原處分機關所認定受處分人所有前揭車輛有前開違規行為之原證
    人，其並到庭在本院法官面前以言詞供述本件訴訟上之待證事實，則本院由舉發
    員警上開供述已得有受處分人所有車輛確有於前述時、地所為違規行為之心證，
    且於本件卷存證據資料內並無任何積極證據足以證明證人上開供述係屬虛偽，亦
    無有足以令人顯信證人供述為不可採之品性證據或前科證據存在，本院自不得僅
    以證人為本件開單告發受處分人之員警，而全盤抹煞其在訴訟上所具有之原證人
    資格，而受處分人對前開證人之供述並無法舉出或請本院調查任何對其有利之證
    據資料，已使本院對證人所供述受處分人違規之事實產生任何合理之懷疑，且交
    通警察舉發違反處罰條例之違規事實，本質上為行政處分，係公務員基於職務上
    之權力，依法就特定之具體事件所為之具有公法上效果之單方行政行為，基於公
    務員為公法上之行為具有公信力之原則，該行政行為當可被推定為真正，其據以
    依法處分之事實認定，亦為正確無誤。
(四)、次按逕行舉發違反道路交通管理事件，經汽車所有人依通知單之應到案日期前到
    案，並告知違規駕駛人姓名、
    違規駕駛人到案依法處理；逾應到案日期，處罰機關應依道路交通管理處罰條例
    第八十五條第三項規定處罰該汽車所有人，違反道路交通管理事件統一裁罰標準
    及處理細則第二十四條定有明文，易言之，如汽車駕駛人在高速公路駕車不遵管
    制規定，為警當場攔停者，處罰機關固應對汽車之駕駛人為處罰，惟若舉發機關
    並非當場對該部汽車攔停，而係依前揭高速公路交通管制規則第二十六條第二項
    第四款：在路肩行駛得逕行舉發之規定，以及道路交通管理處罰條例第七之二條
    第一項第六款：「汽車駕駛人之行為，有其他違規行為經以科學儀器取得證據資
    料者，當場不能或不宜攔截製單舉發者，得對汽車所有人逕行舉發處罰」之規定
    ，此際舉發機關只能依上開規定，以科學儀器取得違規證據資料（如照相機或測
    速器）對汽車所有人為掣單舉發，而如經舉發之汽車所有人在舉發通知單上所載
    之應到案日期前到案，並告知處罰機關該名不遵高速公路管制規定之汽車違規駕
    駛人姓名、
    處罰該名違規駕駛人，而如汽車所有人未於應到案日期前到案或雖於應到案日期
    前到案，而未告知處罰機關實際之違規駕駛人者，處罰機關仍應依道路交通管理
    處罰條例第八十五條第三項：「本條例關於車輛駕駛人之處罰，如應歸責於車輛
    所有人者，處罰車輛所有人」之規定。對車輛所有人加以處罰。
(五)、本件受處分人所有前揭車牌號碼自用小客車，確有於前述時、地在路肩上行駛之
    違規事實，已如前述，依前揭高速公路交通管制規則第二十六條第二項第四款及
    道路交通管理處罰條例第七之二條第一項第六款之規定，警員若經科學儀器（如
    照相機或測速器）取得證據資料（採證相片）即得據以舉發違規行為，本件當時
    執勤之公路警察即證人乙○○警員，當場對受處分人所有前揭車牌號碼之車輛在
    高速公路行駛路肩之違規行為雖未攔截掣單舉發，然既以科學儀器照相採證，依
    前開規定即得逕行舉發受處分人，其以採證照片逕行舉發之方式，亦無不當之處
    ，況本件違規行為復經前揭證人乙○○警員目睹並到庭為證，業如前述，則受處
    分人有違規行駛路肩之行為，足堪認定。故卷附舉發違反道路交通管理事件通知
    單所載，本件係逕行舉發案件，該通知單通知汽車所有人即受處分人所有車輛有
    前揭違規之事實，受處分人應於九十二年三月十八日到案日期前，應告知違規駕
    駛人之姓名、
    於九十二年三月四日之交通違規案件陳述書中觀之，自承當時為本人行駛等語，
    並未告知當時另有其他駕駛該車之人，是原處分機關依上開規定處罰車輛所有人
    即受處分人，並無違誤。
(六)、綜上所述，本件受處分人既未能提出證據以資證明其確無違規行為，僅空言稱其
    未行駛路肩云云，尚難認為其辯解為可採，本件事證明確，受處分人所有前揭車
    牌號碼車輛在高速公路行駛路肩之違規行為堪以認定；從而，原處分機關依道路
    交通管理處罰條例第三十三條第一項、第六十三條第一項第一款、第八十五條第
    三項及違反道路交通管理事件統一裁罰基準表之規定，從輕裁處受處分人三千元
    之罰鍰並記違規點數一點，核無違誤。本件聲明異議為無理由，應予駁回。
四、據上論斷，應依道路交通案件處理辦法第十九條，裁定如主文。
中　　　華　　　民　　　國　　九十三　　年　　　一　　　月　　 三十 　　日
                                    臺灣臺北地方法院交通法庭
                                        法　官  鄧 德 倩
右正本證明與原本無異。
如不服本裁定應於送達後五日內向本院提出抗告狀。
                                        書記官  石 幸 代
中　　　華　　　民　　　國　　九十三　　年　　　一　　　月　　 三十 　　日
